臺灣臺北地方法院刑事判決
111年度訴字第441號
公  訴  人  臺灣臺北地方檢察署檢察官
被      告  陳易勤


選任辯護人  葉慶人律師（法扶律師）
            葉慶媛律師（法扶律師）
被      告  蔡威智



指定辯護人  本院公設辯護人曾德榮  
上列被告因違反毒品危害防制條例案件，經檢察官提起公訴（11
1年度偵字第7861號），本院判決如下：
    主  文
陳易勤共同販賣第二級毒品，處有期徒刑伍年伍月。
蔡威智共同販賣第二級毒品，處有期徒刑伍年肆月。
扣案如附表編號二所示之物，沒收之。
未扣案如附表編號一所示之物、陳易勤之犯罪所得新臺幣捌仟元
、蔡威智之犯罪所得新臺幣貳仟元，均沒收之，如全部或一部不
能沒收或不宜執行沒收時，追徵其價額。
    事  實
一、陳易勤與蔡威智均明知甲基安非他命係毒品危害防制條例第
    2條第2項第2款列管之第二級毒品，不得販賣或持有，竟共
    同意圖營利，基於販賣第二級毒品之犯意聯絡，由陳易勤於
    民國110年4月22日前之某時許，使用其所有如附表編號1所
    示行動電話以網路連結至Telegram通訊軟體，與凌侍中互相
    聯繫購買甲基安非他命事宜，而約定以新臺幣（下同）1萬
    元之價格，販賣重量5公克之甲基安非他命予凌侍中，再由
    蔡威智駕駛租賃小客車，於110年4月22日凌晨1時30分許，
    搭載陳易勤前往凌侍中斯時位於臺北市○○區○○○路0段000巷0
    弄00號2樓之住處樓下後，陳易勤透過上開車輛車窗交付上
    開甲基安非他命予凌侍中，並收取現金1萬元而完成交易，
    蔡威智因此自陳易勤處獲得每趟新臺幣2千元之報酬。嗣凌
    侍中因違反毒品危害防制條例等案件，於110年5月7日為警
    查獲，經其向警員供述毒品來源，因而循線聲請搜索票，而
    於110年8月10日下午4時40分許，在蔡威智斯時位於桃園市○
    ○區○○街000巷00弄0號6樓之居處，扣得如附表編號2至4所示
    之物，始悉上情。
二、案經臺北市政府警察局刑事警察大隊報請臺灣臺北地方檢察
    署檢察官偵查起訴。
    理  由
一、本案認定事實所引用之卷證資料，屬於傳聞之供述部分，被
    告陳易勤、蔡威智及其等辯護人於本院準備期日均不爭執，
    並同意引用為證據（見本院卷第140至141頁、第166頁），
    且迄至本案言詞辯論終結前，被告、辯護人及檢察官知悉有
    刑事訴訟法第159條第1項不得為證據之情形，復均未表示異
    議，本院審酌上開證據資料製作時之情況，並無違法不當及
    證明力明顯過低之情況，亦認為以之做為證據應屬適當，認
    上揭證據資料依刑事訴訟法第159條之5第1項規定均例外有
    證據能力。而本案認定事實所引用之非供述證據，並無證據
    證明係公務員違背法定程序所取得，依刑事訴訟法第158條
    之4反面解釋，均得為證據。
二、認定事實之理由及證據：
　㈠上揭事實，迭經被告2人於警詢、偵查及本院審理時坦認不諱
    （見臺灣臺北地方檢察署110年度偵字第7861號卷【下稱偵
    查卷】第11至18頁、第43至44頁、第206至207頁、第239至2
    41頁、本院卷第139頁、第165頁、第216頁），核與證人凌
    侍中於警詢及偵查中證述內容大致相符（見偵查卷第78至81
    頁、第101至103頁、第223頁），且有凌侍中上址住處附近
    監視器錄影翻拍照片共4張、臺北市政府警察局刑事警察大
    隊搜索扣押筆錄暨扣押物品目錄表1份附卷可稽（見偵查卷
    第24頁、本院卷第99至110頁）。復有附表編號2所示供被告
    蔡威智聯繫本案販賣毒品所用之行動電話1支扣案可資佐證
    。又凌侍中住處所扣得如附表編號5所示白色透明晶體10包
    （含包裝袋10只，總淨重3.39公克，取樣0.03公克鑑驗用罄
    ，驗餘總淨重3.36公克），經臺北市政府警察局鑑定後，確
    為第二級毒品甲基安非他命乙節，有該局110年北市鑑毒字
    第173號鑑定書在卷足參（見本院卷第113頁）。足認被告2
    人自白確與事實相符，堪值採信。
　㈡販賣毒品係違法行為，非可公然為之，且有其獨特之販售路
    線及管道，復無公定價格，容易增減分裝之份量，而每次買
    賣之價量，可能隨時依雙方關係深淺、資力、需求量及對行
    情之認知、毒品純度、來源是否充裕、查緝鬆嚴、購買者被
    查獲時供述購買對象之可能風險之評估等，而異其標準，非
    可一概而論。而近年來政府為杜絕毒品之氾濫，對於查緝施
    用及販賣毒品之工作，無不嚴加執行，販賣毒品又係重罪，
    依一般經驗法則，販賣毒品者鋌而走險，苟非意在營利，所
    為何來？若無利可圖，衡情應無甘冒持有毒品遭查獲之極大
    風險，無端親送至交易處所，或於自己住處為交易毒品之處
    所，平白無端義務為該買賣之工作，再參酌被告陳易勤於警
    詢時供稱：毒品進價是1公克1,500元等語（見偵查卷第13頁
    ）；而被告蔡威智則於本院審理時供陳：我載被告陳易勤去
    交易毒品的話，可以抵銷我積欠的2千元債務等語（見本院
    卷第164頁），顯見被告2人確有從差賺取差價以營利之意圖
    及事實，灼然甚明。
　㈢綜上所述，本案事證明確，被告2人前開犯行洵堪認定，均應
    依法論科。　
三、論罪科刑：
　㈠罪名：　　
　　按甲基安非他命係毒品危害防制條例第2條第2項第2款所規
    定之第二級毒品。核被告2人上開所為，均係犯毒品危害防
    制條例第4條第2項之販賣第二級毒品罪。又其等於販賣前持
    有第二級毒品甲基安非他命之低度行為，為販賣第二級毒品
    甲基安非他命之高度行為所吸收，不另論罪。
　㈡共犯關係
　　被告2人就上開犯行，有犯意聯絡及行為分擔，應論以共同
    正犯。　　　　
　㈢不予加重其刑之說明：
　　按被告構成累犯之事實及應加重其刑之事項，均應由檢察官
    主張並具體指出證明之方法後，經法院踐行調查、辯論程序
    ，方得作為論以累犯及是否加重其刑之裁判基礎（最高法院
    刑事大法庭110年度台上大字第5660號裁定意旨參照）。本
    案被告蔡威智因涉販賣第二級毒品罪嫌，經檢察官提起公訴
    ，惟起訴書未主張被告蔡威智構成累犯，公訴人於本院審理
    時亦僅空泛論告被告蔡威智構成累犯，且未具體指明被告蔡
    威智有何特別惡性及對刑罰反應力薄弱等情狀及證明方法，
    俾法院綜合判斷被告蔡威智有無因加重本刑致生所受刑罰超
    過其所應負擔罪責之情形，是本院自無從加以審究被告蔡威
    智是否構成累犯及應否依累犯規定加重量刑，但本院仍得就
    被告蔡威智之前科素行，依刑法第57條第5款所定「犯罪行
    為人之品行」之量刑審酌事項而為評價，併此敘明。
　㈣減輕其刑之說明：
　　犯毒品危害防制條例第4條至第8條之罪，於偵查及歷次審判
    中均自白者，減輕其刑，毒品危害防制條例第17條第2項定
    有明文；而毒品危害防制條例第17條第2項之規定，係為鼓
    勵是類犯罪行為人自白、悔過，並期訴訟經濟、節約司法資
    源而設，故此所謂「自白」，係指對自己之犯罪事實全部或
    主要部分為肯定供述之意，最高法院103年度台上字第3091
    號判決要旨可資參照。查被2人告就上開販賣第二級毒品之
    全部犯罪事實，於偵查及本院審理期間均為肯定之供述而自
    白其犯行，有卷附之各該筆錄可憑（見偵查卷第206至207頁
    、第239至241頁、本院卷第139頁、第165頁、第216頁），
    是其等所涉前開販賣第二級毒品犯行，均應依毒品危害防制
    條例第17條第2項之規定，減輕其刑。
　㈤不予酌減其刑之說明：
　  被告陳易勤之辯護人雖辯稱：被告陳易勤自偵查中即自白，
    犯後態度良好，且尚有3名未成年子女待其撫養照顧，請求
    依刑法第59條酌減其刑等語（見本院卷第140頁、第217頁）
    。另被告蔡威智之辯護人則以被告僅係協助被告陳易勤販賣
    ，本身並無負責毒品來源，且本案犯行獲利甚微，而請求依
    刑法第59條酌減其刑等語（見本院卷第217頁）。惟刑法第5
    9條之酌量減輕其刑，必須犯罪另有特殊之原因與環境，在
    客觀上足以引起一般同情，認為即予宣告法定低度刑期，猶
    嫌過重者，始有其適用。又毒品之危害，除戕害施用者身心
    健康外，並造成整體國力之實質衰減，且施用毒品者為取得
    購買毒品所需之金錢，往往亦衍生家庭、社會治安暴力犯罪
    問題，政府為防止毒品危害，除宣導毒品禁誡，制定防制及
    處罰規定外，並於媒體廣為宣導，被告陳易勤、蔡威智為本
    案販賣第二級毒品犯行時，分別年約29歲、39歲，均為智慮
    成熟之成年人，對此自不能諉為不知，且被告2人前於109年
    4月至5月間曾因販賣第二級毒品犯行，經臺灣新北地方檢察
    署檢察官於109年9月22日偵查在案，並於同年10月23日偵查
    後起訴（即臺灣新北地方法院109年度訴字第1144號）等情
    ，有臺灣高等法院被告前案紀錄表在卷可稽，其等既已明知
    販賣毒品係屬違法且重罪，竟仍不知悔改而再為本案販賣毒
    品犯行，復參酌本案毒品交易數量非微之犯罪情節、行為惡
    害，實難認其等為本案犯行時，在客觀上足以引以一般人之
    同情，而有堪予憫恕之處。至被告陳易勤雖稱尚有未成年子
    女待其撫養，而被告蔡威智則自稱需撫養母親、外婆及未成
    年子女（見本院卷第219至220頁），然此均非被告2人在為
    上開共同財賣第二級毒品犯行時所存有特殊之原因與環境，
    難認在客觀上有足以引起一般同情之事由存在而顯可憫恕，
    且被告2人所涉販賣第二級毒品犯行於偵查、審判均自白犯
    罪，經依法減輕其刑後，所量處之刑，與其罪責並無不相當
    ，或有情輕法重、顯可憫恕之特別情狀，自無刑法第59條酌
    減其刑規定之適用。
　㈥量刑：
　　爰以行為人之責任為基礎，本院審酌被告2人販賣第二級毒
    品，助長施用毒品惡習，並足以使購買施用者導致精神障礙
    與性格異常，甚至造成人民生命健康受損之成癮性及危險性
    ，其不僅戕害國人身體健康，且有危害社會安全之虞，所生
    危害非輕，而染上毒癮者為索得吸毒之資金，甚至甘冒竊盜
    、搶奪等財產犯罪之風險，造成社會治安嚴重敗壞，被告2
    人為圖私利，不顧國法、民生之行為實屬不該；又被告2人
    前均有與本案相類之販賣第二級毒品前科紀錄，素行非佳，
    有臺灣高等法院被告前案紀錄表在卷可參，惟念其等於犯罪
    後均坦認犯行之態度；兼衡被告陳易勤自承國中肄業之智識
    程度、從事網拍、炸雞等工作、每月收入約3至4萬元、尚有
    未成年子女需撫養等生活狀況，被告蔡威智自承國中畢業之
    智識程度、曾從事家電技師、每月薪水5萬元，尚有母親、
    外婆及未年成子女需撫養等生活狀況（見本院卷第219至220
    頁），暨其等犯罪動機、目的、手段、情節、犯罪所得利益
    、販賣毒品之次數、數量及金額、角色分工等一切情狀，量
    處如主文第1項、第2項所示之刑，以資懲儆。
四、沒收之說明：
　㈠扣案如附表編號2所示行動電話1支（含門號0000000000號SIM
    卡1張），係供被告蔡威智販賣本案第二級毒品所用，業據
    被告蔡威智供述在卷（見本院卷第211頁），依毒品危害防
    制條例第19條第1項之規定，不問是否為被告所有，應宣告
    沒收。
　㈡未扣案如附表編號1所示行動電話1支（含門號0000000000號S
    IM卡1張），係供被告陳易勤販賣本案第二級毒品所用，業
    據被告陳易勤供述在卷（見本院卷第210至211頁），應依毒
    品危害防制條例第19條第1項、刑法第38條第4項之規定，不
    問是否為被告2人所有，應宣告沒收，並於全部或一部不能
    沒收或不宜執行沒收時，追徵其價額。
　㈢按犯罪所得，屬於犯罪行為人者，沒收之；前二項之沒收，
    於全部或一部不能沒收或不宜執行沒收時，追徵其價額，刑
    法第38之1條第1項前段、第3項分別定有明文。次按犯罪所
    得之沒收、追繳或追徵，在剝奪犯罪行為人之實際犯罪所得
    ，其重點置於所受利得之剝奪，故無利得者自不生剝奪財產
    權之問題，是二人以上共同犯罪，關於犯罪所得之沒收、追
    徵，應各按其實際利得數額負責。查：
　⑴被告2人共同販賣毒品收取之金錢共1萬元，然其等實際分得
    之數額為何乙節，被告陳易勤於本院審理中供稱：我分給被
    告蔡威智現金1千元，另外可以用1千元抵償債務等語（見本
    院卷第210頁）；而被告蔡威智於本院審理時則供述：我載
    送被告陳易勤至交易地點交付毒品給凌侍中，可以獲得抵償
    債務2千元的好處等語（見本院卷第165頁），其等雖就被告
    蔡威智抵償債務之數額及是否另獲取現金等節供述不一。
　⑵被告蔡威智縱有部分報酬未實際收取價金，惟其所取得「抵
    銷債務」之財產上利益，係屬刑法第38條之1第4項所稱之犯
    罪所得，是被告蔡威智因本案販賣第二級毒品犯行所獲取之
    犯罪所得即為2千元，而被告陳易勤實際取得之款項則為8千
    元（1萬元-2千元），均未扣案，且依卷內證據並無其變得
    之物或財產上利益及其孳息，又乏事證足認被告2人已將其
    等犯罪所得轉給第三人，自應認仍屬被告2人所有，爰分別
    依刑法第38條之1第1項前段、第3項規定宣告沒收，併諭知
    於全部或一部不能沒收或不宜執行沒收時，追徵其價額。
　㈣附表編號5所示白色透明晶體10包，經送檢驗後檢出第二級毒
    品甲基安非他命成分乙節，有臺北市政府警察局110年北市
    鑑毒字第173號鑑定書存卷可徵（見本院卷第113頁），然因
    被告2人已將之交付與凌侍中，且另案扣押於凌侍中所涉施
    用毒品案件，即與被告2人販賣毒品案件脫離關係，自不能
    在本案判決諭知沒收（最高法院100年度台上字第4909號判
    決亦同此旨），併予說明。
　㈤另附表編號3所示淡黃色透明結晶1包，經送驗後檢出第二級
    毒品甲基安非他命，而附表編號4所示安非他命吸食器則檢
    出內含微量不可析離之第二級毒品甲基安非他命等情，有交
    通部民用航空局航空醫務中心110年8月17日航藥鑑字第0000
    000號毒品鑑定書在卷可稽（見偵查卷第135頁），然該等物
    品，均係被告蔡威智於110年8月10日為警查獲前另涉施用第
    二級毒品甲基安非他命罪嫌為警查獲時所扣得，此有臺北市
    政府警察局刑事警察大隊刑事案件報告書附卷可稽（見偵查
    卷第5至7頁），顯係被告蔡威智涉犯他案之扣案物，與被告
    蔡威智所為本案販賣第二級毒品甲基安非他命犯行無任何關
    聯，且檢察官起訴書內亦未聲請沒收銷燬該毒品，自不應於
    本案中宣告沒收銷燬，附此敘明。
據上論斷，應依刑事訴訟法第299條第1項前段，判決如主文。
本案經檢察官楊思恬提起公訴，由檢察官高光萱到庭執行公訴。
中　　華　　民　　國　　111 　年　　10　　月　　11　　日
                  刑事第十三庭  審判長法  官  林鈺珍
　　　　　　　　　
                                      法  官  吳玟儒
　　　　　　　　　　　　　　　　　　
                                      法  官  洪甯雅　
以上正本證明與原本無異。
如不服本判決應於收受送達後20日內向本院提出上訴書狀，並應
敘述具體理由；其未敘述上訴理由者，應於上訴期間屆滿後20日
內向本院補提理由書（均須按他造當事人之人數附繕本）「切勿
逕送上級法院」。因疫情而遲誤不變期間，得向法院聲請回復原
狀。
                                      書記官  陳乃瑄
中　　華　　民　　國　　111 　年　　10　　月　　12　　日
附錄本案論罪科刑法條全文： 
毒品危害防制條例第4條
製造、運輸、販賣第一級毒品者，處死刑或無期徒刑；處無期徒
刑者，得併科新臺幣3千萬元以下罰金。
製造、運輸、販賣第二級毒品者，處無期徒刑或10年以上有期徒
刑，得併科新臺幣1千5百萬元以下罰金。
製造、運輸、販賣第三級毒品者，處7年以上有期徒刑，得併科
新臺幣1千萬元以下罰金。
製造、運輸、販賣第四級毒品者，處5年以上12年以下有期徒刑
，得併科新臺幣5百萬元以下罰金。
製造、運輸、販賣專供製造或施用毒品之器具者，處1年以上7年
以下有期徒刑，得併科新臺幣1百50萬元以下罰金。
前五項之未遂犯罰之。
附表：
編號 物品名稱 數量 備註 1 行動電話（含門號0000000000號SIM卡1張） 1支 被告陳易勤所有供本案販賣毒品所用之物 2 行動電話（含門號0000000000號SIM卡1張） 1支 被告蔡威智所有供本案販賣毒品所用之物 3 淡黃色透明結晶 1包（含包裝袋1只，淨重0.4650公克，取0.0002公克鑑驗用罄，驗餘淨重0.4648公克） 扣案 4 安非他命吸食器 1組（內含微量不可析離之第二級毒品甲基安非他命） 扣案 5 白色透明晶體 10包（含包裝袋10只，總淨重3.39公克，取樣0.03公克鑑驗用罄，驗餘總淨重3.36公克） 凌侍中案件扣案